【裁判字號】    99,司財管,170
【裁判日期】    991104
【裁判案由】    選任遺產管理人
【裁判全文】
臺灣高雄地方法院民事裁定           99年度司財管字第170號
聲  請  人  臺灣高雄地方法院檢察署檢察官
代  理  人  蘭股檢察事務官
上聲請人對被繼承人甲○○聲請選任遺產管理人事件，本院裁定
如下：
    主  文
選任許清連律師為被繼承人甲○○（女，民國四十年六月十五日
生，身分證統一編號：Ｚ000000000號，民國九十八年
十月八日死亡）之遺產管理人。
程序費用新臺幣壹仟元由被繼承人甲○○之遺產負擔。
    理  由
一、本件聲請意旨略以：緣被繼承人甲○○（女，民國○○年○ 月
    ○○日生，身分證統一編號：Ｚ000000000號）於98年1 月21日
    對第三人富邦人壽保險股份有限公司提起給付保險金訴訟，
    現由鈞院以98年度保險字第14號審理中。詎被繼承人甲○○
    於98年10月8 日死亡，其繼承人均已拋棄繼承權，而其親屬
    會議並未於一個月內為其選任遺產管理人，致上開給付保險
    金事件無從進行，衛為免浪費司法資源並有利於上開民事爭
    訟事件之終結，爰依法狀請鈞院選任被繼承人之遺產管理人
    等語。
二、按「繼承開始時，繼承人之有無不明者，由親屬會議於1 個
    月內選定遺產管理人，並將繼承開始及選定遺產管理人之事
    由，向法院報明。」、「無親屬會議或親屬會議未於前條所
    定期限內選定遺產管理人者，利害關係人或檢察官，得聲請
    法院選任遺產管理人，並由法院依前項規定為公示催告。」
    、又「先順序繼承人均拋棄其繼承權時，由次順序之繼承人
    繼承，其次順序之繼承人有無不明或第四順序之繼承人均拋
    棄其繼承權者，準用關於無人承認繼承之規定。」，民法第
    1177條、第1178條第2 項、第1176條第6項 分別定有明文。
三、經查：
  (一)聲請人主張之前揭事實，業據其提出本院98年度保險字第14
    號給付保險金事件之民事起訴狀、被繼承人之死亡除戶謄本
    、繼承人聲明拋棄繼承權狀、繼承系統表、本院99年1 月7
    日雄院高98司繼司金字第3175號拋棄繼承准予備查通知、本
    院99年9 月8 日雄院高民輝98保險14字第40398 號函等件為
    證，堪信為真實。
  (二)又被繼承人之繼承人均已依法拋棄繼承，復查無其他合法繼
    承人存在，揆諸前揭規定，自應準用關於無人承認繼承之規
    定，參以其親屬會議並未於死亡發生之日起1 個月內為其選
    定遺產管理人並呈報本院，是聲請人向本院聲請選任遺產管
    理人，自屬有據。
  (三)本院審酌：被繼承人甲○○前揭現存繼承人既均已依法拋棄
    繼承，可知顯已不願再與被繼承人之遺產有何糾葛，本無義
    務就其遺產再為管理；況擔任遺產管理人，主要係彙整被繼
    承人之財產，踐行被繼承人債權、債務之確認，並作適法合
    理之分配，且於有繼承人承認繼承時或遺產分配後，尚有剩
    餘時，將遺產移交繼承人或國庫，此須熟悉相關法律程序進
    行遺產處分，經本院自高雄律師公會願意擔任法院遺產管理
    人名單中徵詢後，許清連律師願意以其專業知識管理及處理
    被繼承人後續之遺產問題，有電話紀錄1 紙附卷可稽，爰選
    任許清連律師為本件遺產管理人。另因本件被繼承人之全部
    繼承人均拋棄繼承，而「準用」無人承認繼承之規定，與繼
    承人有無不明之情形尚屬有間，是民法第1178條第2 項關於
    承認繼承之公示催告，即無準用之餘，附此敘明。
四、依非訟事件法第157 條、第24條第1 項，裁定如主文。
五、如對本裁定抗告，須於裁定送達後10日之不變期間內，向本
    院提出抗告狀，並繳納抗告費新臺幣1,000 元。
中    華    民    國    99    年    11    月     4    日
                  家事法庭  司法事務官  任士慧

司法院資訊處製作；財團法人民間司法改革基金會備份。
